臺灣臺南地方法院臺南簡易庭民事判決
                                     111年度南簡字第57號
原      告  王子亮  

被      告  黃冠衡  
上列當事人間請求確認本票債權不存在事件，經本院於民國111
年9月6日言詞辯論終結，判決如下：
    主      文
原告之訴駁回。
訴訟費用由原告負擔。
    事實及理由
一、按確認之訴非原告有即受確認判決之法律上利益者，不得提
    起；所謂即受確認判決之法律上利益，係指法律關係之存否
    不明確，原告主觀上認其在法律上之地位有不安之狀態存在
    ，且此種不安之狀態，能以確認判決將之除去者而言，若縱
    經法院判決確認，亦不能除去其不安之狀態者，即難認有受
    確認判決之法律上利益（最高法院52年度台上字第1240號判
    決意旨參照）。又本票執票人，依票據法第213條規定，聲
    請法院裁定許可對發票人強制執行，係屬非訟事件，此項聲
    請之裁定，及抗告法院之裁定，僅依非訟事件程序，以審查
    強制執行許可與否，並無確定實體上法律關係存否之效力，
    如發票人就票據債務之存否有爭執時，應由發票人提起確認
    之訴，以資解決（最高法院57年度台抗字第76號裁定意旨參
    照）。本件被告執有以原告名義所簽發如附表所示之本票1
    紙（下稱系爭本票），經本院以110年度司票字第3945號裁
    定（下稱系爭裁定）准予強制執行等情，業經原告提出系爭
    裁定附卷可參（本院卷第19至20頁）。是系爭本票既由被告
    執有並主張權利，而原告否認本票之債權存在，則系爭本票
    之債權是否存在並得予以主張，即影響原告之法律上地位，
    且上開不安之狀態，得以本件確認判決將之除去，揆諸前揭
    說明，原告提起本件確認之訴，即有確認判決之法律上利益
    ，先予敘明。
二、原告主張：被告以系爭本票向本院聲請裁定准予強制執行，
    經本院以系爭裁定准許，惟系爭本票非原告所簽發，系爭本
    票上發票人之簽名並非原告所寫，該簽名之筆跡與原告之筆
    跡顯然不符，系爭本票為偽造，系爭裁定竟准予強制執行，
    有害原告權利。為此，依非訟事件法第195條第1項規定，起
    訴請求確認被告就系爭本票對原告之債權不存在等語。並聲
    明：確認被告就系爭本票對原告之債權全部不存在。
三、被告抗辯：原告因積欠被告債務未還，經被告催討，原告為
    擔保會遵期償還，乃於民國109年1月14日在位於臺南市○區○
    ○路○段00號之「酒食番」簽發系爭本票作為兩造間債務之擔
    保，當時除兩造外，亦有原告之朋友在場，且系爭本票上亦
    有原告之住址，該住址為原告自己填寫，倘系爭本票為被告
    所偽造，被告怎會知悉原告住址？原告就積欠被告之債務，
    經被告催討多次，曾在通訊軟體LINE中表示會遵期清償，然
    事後並未清償債務，被告不得已才聲請本票裁定以資救濟。
    系爭本票既為原告所簽發，原告即應負給付票款之責等語。
    並聲明：原告之訴駁回。
四、得心證之理由：
　㈠被告持有系爭本票，並以系爭本票向本院聲請准予強制執行
    ，經本院以系爭裁定，就系爭本票所載憑票交付被告如附表
    所示之金額，及自如附表所示利息起算日起至清償日止，按
    週年利率6％計算之利息，准予為強制執行等情，業經原告提
    出系爭裁定、民事本票裁定聲請狀及系爭本票影本附卷可參
    （本院卷第19至25頁），是上開事實堪以認定。
　㈡按在票據上簽名者，依票上所載文義負責；未載到期日者，
    視為見票即付；未載受款人者，以執票人為受款人；本票發
    票人所負責任，與匯票承兌人同，票據法第5條第1項、第12
    0條第2項、第3項、第121條分別定有明文。原告雖否認系爭
    本票係其所簽發，然經本院依被告之聲請，將系爭本票（編
    為甲類資料）上「王子亮」、「玖萬元整」、「90000」、
    「台南市○區○○街000巷00弄0號」、「109.1.14」作為待鑑
    定筆跡，並將原告之全民健康保險第六類保險對象投保申請
    表、普通汽車及機器腳踏車駕駛執照登記書、於2家金融機
    構開戶申請書、1家電信公司行動寬頻業務申請書上原告之
    簽名，以及原告於111年4月25日言詞辯論期日當庭書寫：「
    王子亮」、「台南市○區○○街000巷00弄0號」、「玖萬元整
    」、「90000」、「109.1.14」各10次之筆跡（均編為乙類
    資料）作為供比對之筆跡，送請法務部調查局為筆跡鑑定，
    鑑定結果為甲類資料上「王子亮」、「玖萬元整」、「9000
    0」、「台南市○區○○街000巷00弄0號」、「109.1.14」筆跡
    ，與乙類資料上原告筆跡筆畫特徵「相同」等情，有法務部
    調查局111年7月28日調科貳字第11123204520號函暨該局文
    書暨指紋鑑識實驗室鑑定書1份附卷可參（本院卷第187至19
    1頁）。本院審酌法務部調查局係依其專業知識及經驗，以
    特徵比對、3D數位影像顯微鏡觀察之鑑定方法，逐一觀察比
    對甲類、乙類資料上筆跡之結構布局、書寫習慣等節後，認
    甲類、乙類筆跡筆畫特徵相同（參本院卷第191頁鑑定書及
    第193至199頁鑑定分析表所載），堪認其鑑定結果應屬可採
    。甲類、乙類資料上之筆跡筆畫特徵既為相同，而乙類資料
    上之筆跡就本院送鑑定之部分，原告已自承係其所書寫（本
    院卷第116頁），則被告辯稱甲類資料即系爭本票上「王子
    亮」、「玖萬元整」、「90000」、「台南市○區○○街000巷0
    0弄0號」、「109.1.14」之文字均係原告所寫，核屬有據，
    原告主張系爭本票之內容均非其所寫，其並未簽發系爭本票
    云云，殊難採認。
　㈢又被告辯稱本件係因其有將其花旗銀行卡號000000000000000
    0號信用卡（下稱系爭信用卡）借給原告刷用，原告刷用系
    爭信用卡所積欠之金額為新臺幣（下同）99,323元，由被告
    母親清償後，再由被告交付款項給被告母親；另兩造曾共同
    投資不動產，並由被告代為墊付原告應繳納之房貸，金額共
    計22,800元，經原告清償部分金額後，原告為擔保尚未清償
    之債務而簽立系爭本票等語，業據被告提出花旗現金回饋白
    金卡月結單（本院卷第169至180頁，下稱系爭月結單）、兩
    造書立之合約書（本院卷第181頁，下稱系爭合約書）及兩
    造間通訊軟體LINE對話紀錄為證（本院卷第121至125頁）。
    觀諸被告所提出系爭月結單所示，系爭信用卡至107年7月5
    日為止之應付帳款總計99,323元（本院卷第180頁），與被
    告所提出兩造於108年12月23日對話中，被告傳送給原告、
    要原告對帳之記事本截圖（下稱系爭截圖）最上方所載「99
    000」之金額相近；而系爭合約書則載明兩造與訴外人共同
    投資房產及相關租賃事宜，關於該房產相關稅金、費用皆依
    照持股比例繳納等語。參以原告亦陳稱其係在友人即訴外人
    蔡宛儒之提議下使用被告之信用卡刷卡，被告所提出之系爭
    月結單是被告將系爭信用卡交付原告後之刷卡資料，對被告
    辯稱其上所載刷卡消費之金額由被告母親繳納後，被告有將
    錢交付其母親不爭執，另兩造曾於107年3月20日簽立系爭合
    約書，約定共同投資房屋，由被告貸款買小套房出租，對於
    系爭截圖中所載應由原告負擔之房貸，但由被告先行墊付之
    金額無意見等語（本院卷第61頁、第119至120頁、第214至2
    15頁）。堪認被告辯稱係因其有為原告墊付上開信用卡及房
    貸費用，經原告清償部分款項後，至108年12月23日止原告
    尚積欠其90,850元，原告因而簽發票面金額為90,000元之系
    爭本票擔保上開款項之給付等語，核屬可採。益徵系爭本票
    係由原告所簽發，其上之簽名係屬真正。系爭本票既為原告
    所簽發，原告自應依系爭本票上所載文義負擔票據責任，原
    告主張系爭本票係遭偽造，請求確認被告就系爭本票對原告
    之債權不存在云云，洵非可採。
　㈣至原告主張蔡宛儒有稱如原告刷卡繳款不順利，蔡宛儒要為
    原告承擔清償責任，蔡宛儒亦有刷用系爭信用卡，投資房屋
    部分蔡宛儒亦曾稱如原告付不出來其會幫忙等語（本院卷第
    61頁、第119頁），未經原告舉證證明，且觀諸原告所提出
    其與蔡宛儒間之LINE對話紀錄，蔡宛儒亦稱其沒有在幫人作
    保，錢不是其所花的等語（本院卷第151頁），是其此部分
    所述是否屬實已屬有疑；況原告所述上情縱然為真，亦僅屬
    原告與蔡宛如間是否存有債權債務關係之問題，與本件被告
    就原告所簽發之系爭本票債權是否存在，尚屬無涉。又原告
    所提出兩造間於109年1月12日LINE對話紀錄，原告雖曾向被
    告表示，要被告再與蔡宛儒談看看，不是原告不簽，沒有蔡
    宛儒，原告可以不用簽等語（本院卷第153頁），然此至多
    僅能證明原告於系爭本票發票日前，曾就原告積欠被告之債
    務，請求被告再與蔡宛儒協談，並表示若無蔡宛如則原告可
    以不簽本票之意，然此與其後原告是否於109年1月14日有簽
    立系爭本票，尚無必然關聯。另系爭本票雖有部分筆跡顏色
    深淺不同之情形，然被告就此已陳明應該是因筆沒水所以換
    一隻筆書寫，其上文字均是原告所寫等語（本院卷第117頁
    ），而觀諸系爭本票於地址部分之記載，靠近末尾之文字部
    分確實有看起來因書寫之筆墨水即將用盡而致顏色逐漸變淡
    之情形（本院卷第219頁），則被告上開所辯，應屬可信，
    尚不能以此即認定系爭本票非原告所簽發，而有遭偽造之情
    。是原告所述上情，均難作為有利於原告之認定。
五、綜上所述，原告主張系爭本票非其所簽發，其就系爭本票毋
    須票據責任等語，尚非可採。故原告請求確認被告所持有系
    爭本票之本票債權不存在，為無理由，應予駁回。
六、本件事證已臻明確，兩造其餘主張陳述及攻擊防禦方法，經
    本院審酌後，認均不影響本件判決結果，爰不一一論述，併
    此敘明。
七、訴訟費用負擔之依據：民事訴訟法第78條。 　　
中　　華　　民　　國　　111 　年　　9 　　月　　23　　日
                  臺灣臺南地方法院臺南簡易庭
                                  法  官  余玟慧
以上正本係照原本作成　　　　　　　　　　　　　　　　　
如不服本判決，應於送達後20日內，向本院提出上訴狀並表明上
訴理由，如於本判決宣示後送達前提起上訴者，應於判決送達後
20日內補提上訴理由書（須附繕本）。
中　　華　　民　　國　　111 　年　　9 　　月　　30　　日
                                  書記官  于子寧
　　
附表：                                           編號 發票日 票面金額 到期日 利息起算日 票據號碼   （新臺幣）  (即提示日)  001 109年1月14日 90,000元 未載 109年1月14日 TH619221